【裁判字號】    99,簡上,141
【裁判日期】    990928
【裁判案由】    拆屋還地
【裁判全文】
臺灣板橋地方法院民事判決             99年度簡上字第141號
上  訴  人  丙○○
訴訟代理人  陳建勳律師
            張弘明律師
被  上訴人  乙○○
訴訟代理人  甲○○
上列當事人間拆屋還地事件，上訴人對於中華民國99年5月6日臺
灣板橋地方法院板橋簡易庭99年度板簡字第522號第一審判決提
起上訴，本院於99年9月14日言詞辯論終結，判決如下：
    主  文
上訴駁回。
第二審訴訟費用由上訴人負擔。
    事實及理由
一、被上訴人起訴主張：坐落台北縣三峽鎮○○段大埔小段186-
    3地號土地（下稱系爭土地）為被上訴人及其他共有人全體
    共有，上訴人未經系爭土地共有人全體同意，興建門牌號碼
    台北縣三峽鎮○○路○段411號房屋（下稱系爭房屋），無權
    占有系爭土地如原判決附圖（下稱附圖）所示186-3(2)部分
    面積54平方公尺，而侵害被上訴人及其他共有人全體之利益
    ，爰依民法第767條、第821條規定，求為命上訴人應將系爭
    土地上之系爭房屋如附圖所示186-3(2)部分面積54平方公尺
    拆除，並將該部分土地（下稱系爭186-3(2)部分土地）返還
    被上訴人及其他共有人全體之判決（原審判決上訴人敗訴，
    上訴人不服提起上訴），並答辯聲明：上訴駁回。
二、上訴人則以：(一)上訴人於73年至83年間，向系爭土地共有人
    承租系爭186-3(2)部分土地，均有給付租金，自得依分管協
    議占有使用。(二)系爭土地部分共有人（累計人數及持分均已
    逾3分之2以上）於83年12月23日決議，依土地法第34條之1
    規定，將系爭土地出售予訴外人陳臣海，陳臣海並於85年2
    月10日將系爭186-3(2)部分土地出售予上訴人，嗣系爭土地
    雖因部分共有人行方不明，無法移轉全部所有權，僅由部分
    共有人將其持分移轉登記予陳臣海，陳臣海亦僅移轉持分，
    而尚未將系爭186-3(2)部分土地分割登記予上訴人，惟依學
    說所謂之「占有連鎖」，上訴人自得對被上訴人主張有占有
    之正當權源。(三)上訴人現為系爭土地之共有人，持分為8580
    分之347，以系爭土地面積1354平方公尺折算，可合理使用
    系爭土地之面積約54.76平方公尺，而系爭186-3(2)部分土地
    面積僅為54平方公尺，上訴人自得於無害他共有人權利限度
    內占有使用等語，資為抗辯，並上訴聲明：(一)原判決廢棄。
    (二)被上訴人在第一審之訴駁回。
三、查系爭土地為被上訴人及其他共有人全體共有，上訴人所有
    系爭房屋，占有系爭土地如附圖所示186-3(2)部分面積54平
    方公尺之事實，有土地登記謄本、勘驗筆錄、複丈成果圖附
    卷可稽（原審卷第6至11頁、第72至75頁、第91頁），且為
    兩造所不爭執，自堪信為真實。
四、被上訴人主張上訴人所有系爭房屋無權占有系爭186-3(2)部
    分土地，上訴人應拆屋還地予被上訴人及其他共有人全體等
    情，則為上訴人所否認，並以前詞置辯。經查：
  (一)上訴人抗辯其於73年至83年間，向系爭土地共有人承租系爭
    186-3(2)部分土地，均有給付租金，自得依分管協議占有使
    用云云，惟上訴人僅係向系爭土地部分共有人承租系爭186-
    3(2)部分土地（同上卷第40至48頁），期間亦僅為73年至83
    年間而已，顯難認上訴人得據租賃關係為其占有權源，至於
    分管協議部分，上訴人並未舉證以實其說，是上開所辯洵不
    足取。
  (二)按部分共有人依土地法第34條之1第1項規定，將共有土地之
    全部出賣於人，就同意出賣之共有人言，係出賣其自有之應
    有部分，並有權一併出賣未同意出賣之共有人之應有部分；
    此種處分權乃係基於實體法規定而發生，同意出賣之共有人
    並非代理未同意出賣之共有人與買受人訂立買賣契約，未同
    意出賣之共有人與買受人間，自不發生何等法律關係（最高
    法院88年度台上字第1703號裁判參照）。查被上訴人主張其
    本人或其被繼承人並未同意將系爭土地出賣予陳臣海之事實
    ，為上訴人所不爭執，依上開說明，被上訴人與陳臣海間，
    自不發生何等法律關係，是上訴人抗辯系爭土地部分共有人
    於83年12月23日決議，依土地法第34條之1規定，將系爭土
    地出售予陳臣海，陳臣海並於85年2月10日將系爭186-3(2)部
    分土地出售予上訴人，依學說所謂之「占有連鎖」，上訴人
    自得對被上訴人主張有占有之正當權源云云，自無可採。
  (三)復按各共有人按其應有部分，對於共有物之全部雖有使用收
    益之權。惟共有人對共有物之特定部分使用收益，仍須徵得
    他共有人全體之同意，非謂共有人得對共有物之全部或任何
    一部有自由使用收益之權利。如共有人不顧他共有人之利益
    ，而就共有物之全部或一部任意使用收益，即屬侵害他共有
    人之權利（最高法院62年台上字第1803號判例參照）。查上
    訴人未經系爭土地共有人全體同意，占有使用系爭186-3(2)
    部分土地，即屬侵害他共有人之權利，故上訴人抗辯其有系
    爭土地持分8580分之347，折算可合理使用系爭土地之面積
    約54.76平方公尺，自得於無害他共有人權利限度內占有使
    用系爭186-3(2)部分土地面積54平方公尺云云，亦不可取。
五、按「所有人對於無權占有或侵奪其所有物者，得請求返還之
    。對於妨害其所有權者，得請求除去之。有妨害其所有權之
    虞者，得請求防止之」、「各共有人對於第三人，得就共有
    物之全部為本於所有權之請求。但回復共有物之請求，僅得
    為共有人全體之利益為之」，民法第767條、第821條分別定
    有明文。查上訴人所有系爭房屋無權占有系爭186-3(2)部分
    土地，揆諸上開說明，被上訴人自得請求上訴人拆屋還地予
    被上訴人及其他共有人全體。
六、綜上所述，被上訴人依民法第767條、第821條規定，請求上
    訴人應將系爭土地上之系爭房屋如附圖所示186-3(2)部分面
    積54平方公尺拆除，並將該部分土地返還被上訴人及其他共
    有人全體，自屬應予准許。原審判決上訴人敗訴，並為准、
    免假執行之宣告，並無不合，上訴論旨指摘原判決不當，求
    予廢棄改判，非有理由，應予駁回。
七、兩造其餘之攻擊或防禦方法及未經援用之證據，經本院斟酌
    後，認為均不足以影響本判決之結果，自無逐一詳予論駁之
    必要，併此敘明。
八、據上論結，本件上訴為無理由，依民事訴訟法第436條之1第
    3項、第449條第1項、第78條，判決如主文。
中    華    民    國    99    年    9     月    28    日
                  民事第二庭    審判長法  官  陳麗玲
                                      法  官  鍾啟煌
                                      法  官  連士綱
以上正本證明與原本無異
本判決不得上訴
中    華    民    國    99    年    9     月    28    日
                                      書記官  吳俞玲

司法院資訊處製作；財團法人民間司法改革基金會備份。
